【裁判字號】    99,監宣,18
【裁判日期】    990323
【裁判案由】    監護宣告
【裁判全文】
臺灣臺南地方法院家事裁定              99年度監宣字第18號
聲  請  人  丙○○
相  對  人  乙○○
關  係  人  甲○○
上聲請人聲請對乙○○為監護宣告事件，本院裁定如下：
    主      文
宣告乙○○（女，民國○○年○月○○日生，身分證統一編號：
Ｚ000000000號）為受監護宣告之人。
選定丙○○（男，民國○○○年○月○日生，身分證統一編號：
Ｚ000000000號）為受監護宣告之人乙○○之監護人。
指定甲○○（男，民國○○年○月○○○日生，身分證統一編號
：Ｚ000000000號）為會同開具財產清冊之人。
聲請程序費用由受監護宣告之人乙○○負擔。
    理      由
一、本件聲請意旨略以：聲請人丙○○之母親乙○○罹患失智症
    約二年多，致不能為意思表示或受意思表示，或不能辨識其
    意思表示之效果，乙○○原先與聲請人同住及照顧，嗣因腸
    阻塞於財團法人奇美醫院柳營分院（下稱柳營奇美醫院）手
    術治療，需由鼻胃管進食，及腸造簍護理，於民國98年12月
    1日安置於全恩護理之家照護中，有柳營奇美醫院出院病歷
    摘要、全恩護理之家證明書各1件可證，爰依民事訴訟法第
    597條以下之規定，聲請鈞院准予裁定宣告相對人乙○○為
    禁治產人，並指定聲請人丙○○為乙○○之監護人等語。
二、按對於因精神障礙或其他心智缺陷，致不能為意思表示或受
    意思表示，或不能辨識其意思表示之效果者，法院得因本人
    、配偶、四親等內之親屬、最近一年有同居事實之其他親屬
    、檢察官、主管機關或社會福利機構之聲請，為監護之宣告
    ，民法第14條第1項定有明文。
三、經查，聲請人丙○○係乙○○之兒子之事實，有聲請人所提
    戶籍謄本1件附卷可稽，並經聲請人到庭陳述明確，是聲請
    人為乙○○之四親等內親屬，伊為本件聲請，自屬合法。又
    查，聲請人主張乙○○原先與伊同住及照顧，嗣因腸阻塞於
    柳營奇美醫院手術治療，需由鼻胃管進食，及腸造簍護理，
    於98年12月1日安置於全恩護理之家照護，乙○○罹患失智
    症約二年多之事實，亦據提出柳營奇美醫院出院病歷摘要、
    全恩護理之家證明書各1件為證，且經本院審驗相對人乙○○之精神狀況，認其現意識尚稱清晰，但自我照顧能力明顯
    不足，日常生活需他人24小時協助幫忙，對外界之反應、思
    考能力、自己行為之利害得失之意思能力及認知、理解判斷
    能力均有明顯缺陷，相對人乙○○無法自己單獨處理財產，
    此有監護宣告訊問筆錄可憑；再斟酌鑑定人即行政院衛生署
    台南醫院黃隆山醫師鑑定結果認定：「6.醫學上的診斷：診
    斷名：失智症。7.現在身心狀態：身體狀態、精神狀態：一
    般醫學檢查：個案意識尚稱清晰，對問話無法回答，必須靠
    鼻胃管幫忙進食、靠氣管內管幫忙呼吸、四肢無力，無法自
    我行動，大小便及個人衛生須他人完全協助。精神檢查方面
    ：個案的注意力尚有反應、判斷能力、對人、時、地的定向
    感、記憶能力、計算能力及抽象思考能力均有明顯缺失。8.
    有關判斷能力判定之意見：不能管理處分自己財產。判斷的
    根據：個案的認知能力有明顯缺陷。9.回復可能性說明：個
    案之回復可能性之機率很低。10.鑑定判定及說明：【鑑定結
    果說明】綜合一般醫學檢查及精神檢查之情形，這是一個中
    度以上失智症的個案，個案現呈明顯能力減退，個案自我照
    顧能力呈明顯不足，個案的精神狀態應達不能為意思表示或
    受意思表示。【鑑定判定】(1)基於受鑑定人有其他心智缺陷
    （失智症），其程度重大不能管理處分自己的財產，且回復
    之可能性低。(2)其心智缺陷之程度係不能為意思表示或受意
    思表示，可為監護宣告。」等語，有本院訊問筆錄及成年監
    護鑑定書在卷可佐。綜上所述，本件相對人乙○○因心智缺
    陷，已達不能為意思表示或受意思表示之程度，爰依法宣告
    乙○○為受監護宣告之人。
四、再按受監護宣告之人應置監護人；法院為監護之宣告時，應
    依職權就配偶、四親等內之親屬、最近一年有同居事實之其
    他親屬、主管機關、社會福利機構或其他適當之人選定一人
    或數人為監護人，並同時指定會同開具財產清冊之人；法院
    選定監護人時，應依受監護宣告之人之最佳利益，優先考量
    受監護宣告人之意見，審酌一切情狀，並注意下列事項：一
    受監護宣告之人之身心狀態與生活及財產狀況。二受監護宣
    告人與其配偶、子女或其他共同生活之人間之情感狀況。三
    監護人之職業、經歷、意見及其與受監護宣告之人之利害關
    係。四法人為監護人時，其事業之種類與內容，法人及其代
    表人與受監護宣告之人之利害關係。修正後之民法第1110條
    、第1111條第1項、第1111條之1定有明文。查受監護宣告之
    人乙○○之配偶楊土龍已死亡，聲請人丙○○為乙○○之兒
    子，此有戶籍謄本在卷供參，雙方份屬母子，關係密切，且
    聲請人丙○○有意願擔任乙○○之監護人，加以受監護宣告
    之人乙○○之其餘子女楊楓林、楊明人、楊秋貴均同意由聲
    請人擔任監護人，此有親屬團體會議推定監護人說明書及本
    院訊問筆錄在卷可考，本院綜參上情，認由聲請人丙○○負
    責護養及照顧乙○○並管理其財產，應能符合乙○○之最佳
    利益，自屬適當之人選，以此，爰選定聲請人丙○○為乙○○之監護人。又關於會同開具財產清冊之人部分，茲審酌甲○○為受監護宣告之人乙○○之妹婿，亦有甲○○與其配偶
    林范秀語之國民身分證在卷可憑，甲○○於本件監護宣告事
    件，與乙○○亦無利害關係，甲○○並到庭表示有意願擔任
    乙○○之會同開具財產清冊之人，受監護宣告之人乙○○之
    其餘子女楊楓林、楊明人、楊秋貴亦均同意由甲○○擔任乙○○之會同開具財產清冊之人，此有親屬團體會議紀錄在卷
    可稽，則由甲○○擔任會同開具財產清冊之人並無不妥，爰
    併指定關係人甲○○為會同開具財產清冊之人。
五、依民事訴訟法第608條第1項，裁定如主文。
中    華    民    國    99    年    3     月    23    日
                  家事法庭  法  官  林富郎
以上正本證明與原本無異。
如不服本裁定關於選定監護人及指定會同開具財產清冊之人等部
分，應於送達後十日內向本院提出抗告狀（附具繕本），並繳納
抗告費新臺幣壹仟元；其餘關於宣告監護之部分，不得抗告。
中    華    民    國    99    年    3     月    23    日
                            書記官  劉毓如

司法院資訊處製作；財團法人民間司法改革基金會備份。
